【裁判字號】    97,簡上,474
【裁判日期】    970609
【裁判案由】    恐嚇取財
【裁判全文】
臺灣板橋地方法院刑事判決             97年度簡上字第474號
上  訴  人
即  被  告  乙○○
上列上訴人即被告因恐嚇取財案件，不服本院97年度簡字第2050
號，中華民國97年4 月11日第一審判決（聲請簡易判決處刑書：
臺灣板橋地方法院檢察署97年度偵字第3901號）提起上訴，本院
第二審合議庭判決如下：
    主  文
上訴駁回。
    事實及理由
一、本案經本院審理結果，認第一審簡易判決以被告乙○○幫助
    意圖為自己不法之所有，以恐嚇使人將本人之物交付，處有
    期徒刑4 月，如易科罰金，以新臺幣（下同）1,000 元折算
    1 日，其認事、用法及量刑均無不當，應予維持，並引用第
    一審判決書記載之事實、證據及理由（如附件）。
二、上訴人即被告乙○○之上訴意旨略以：當時係某不詳人士以
    電話向伊訛稱先前網路購物之轉帳發生問題，將會每月自動
    扣款等語，嗣再接續多次來電詐稱須提供銀行帳戶之提款卡
    ，俾將發生問題之轉帳款項存入該帳戶內等語，伊乃於民國
    （下同）96年9 月14日晚間11時許，該名不詳人士復來電催
    促提供提款卡後，伊乃將自身所有之本案帳戶提款卡（附密
    碼），持至臺北縣新莊市○○路○段，以巴士託運方式，將
    該提款卡託運至中壢「尊龍站」，伊又等待1 、2 日之後，
    該名不詳人士始終未再與伊聯絡，經伊撥打該名不詳人士之
    電話門號，發現該電話門號已暫停使用，至此伊始發覺受騙
    ，並無提供帳戶而幫助他人恐嚇取財之情事云云。
三、經查：
  (一)本件被告之供述及被告以外之人於審判外之陳述暨相關筆錄
    、書證（以下所引據者），檢察官、被告均未於本案言詞辯
    論終結前聲明異議，本院審酌該等陳述、筆錄、書證作成時
    之情況，亦無何等違背刑事訴訟程序或顯不可信之情形，倘
    以之作為本案認定犯罪事實之基礎，尚屬適當，爰依刑事訴
    訟法第156 條第1 項、第159 條之5 等規定，認均具有證據
    能力，合先敘明。
  (二)被告乙○○確有將其所有之本案帳戶之提款卡及密碼物，提
    供予不詳年籍之成年人，嗣被害人甲○○亦確有遭不詳人士
    恐嚇，而將3,000 元轉帳至被告所提供之上開帳戶內等節，
    業據原審認定暨論述綦詳（詳如附件─含請簡易判決處刑書
    ）；至被告雖辯稱其係遭不詳人士騙取其提款卡云云，惟衡
    諸其所稱遭詐騙暨寄出上開提款卡及密碼之過程，顯與常情
    乖離，且被告既稱其於寄出本案提款卡之前，即知悉已遭該
    名不詳人士詐騙4,992 元云云（參見本案偵查卷第5頁） ，
    則在情況下，豈有繼續依照該名不詳人士之電話指示，以自
    費且非正常郵寄之方式，寄出自身銀行帳戶提款卡及密碼之
    理! 參以不法集團利用他人金融帳戶作為財產犯罪之匯款工
    具模式，若非事先徵得該帳戶所有人之同意，當不致冒帳戶
    事後遭掛失而無法提領被害人匯入款項之風險，凡此益徵被
    告上開辯解，純屬事後飾卸之詞，無一足取，堪認本案提款
    卡及密碼，確係被告自行提供予上述不詳人士使用無疑。其
    次，一般在金融機構開設帳戶，請領存摺及金融卡，係針對
    個人身分之社會信用而予以資金流通，具有強烈之屬人性格
    ，而金融帳戶作為個人理財工具，申請開設並無任何特殊之
    限制，一般民眾皆得以存入最低開戶金額之方式申請取得，
    且同一人均得在不同之金融機構申請數個存款帳戶使用，乃
    眾所週知之事實，苟見不詳人士向他人蒐集金融帳戶使用，
    已有可疑，況近年來社會上各式利用他人帳戶作為詐欺或恐
    嚇取財工具之事迭有所聞，被告既係年滿21歲且身心無缺陷
    之成年人，並具有高中畢業之學歷（參見本案偵查卷3 頁）
    對此尤無不知之理，據此，自堪認被告對於上揭不詳人士收
    取其提款卡及密碼後，可能用於向他人實施恐嚇取財等財產
    犯罪，並使偵查機關不易偵查一節，應有所預見與容認，詎
    竟仍將自身之提款卡及密碼提供予該不詳人士使用，足見其
    在主觀上確具有幫助該不詳人士利用本案提款卡及密碼實施
    恐嚇取財犯行之不確定故意，殆無疑問；綜上所述，本件被
    告之幫助恐嚇取財犯行，洵堪認定。
  (三)本院綜理本案全部事證，認原審就被告上揭犯行，引用上開
    法條，並衡酌其犯罪後猶飾詞否認態度（被告提起上訴仍否
    認本件犯罪─參見卷附刑事上訴狀），兼衡被告之平日素行
    、生活狀況等一切情狀，量處有期徒刑4 月，並諭知易科罰
    金之折算標準，其認事用法，俱無不合，量刑亦妥適，被告
    上訴意旨，猶以原審已審慎衡酌過之事由，指摘原判決認事
    不當云云，為無理由，應予駁回。
據上論斷，應依刑事訴訟法第455 條之1 第1 項、第3 項、第36
8 條、第373 條，判決如主文。
本案經檢察官顏世翠到庭執行職務
中    華    民    國      97    年     6    月   9    日
              刑事第三庭  審判長法  官  王屏夏
                                法  官  彭全曄
                                法  官  王偉光
上列正本證明與原本無異。
不得上訴。
                                書記官  陳金鳳
中    華    民    國    97    年    6       月  10    日
附錄本案論罪科刑法條全文：
中華民國刑法第30條
（幫助犯及其處罰）
幫助他人實行犯罪行為者，為幫助犯。雖他人不知幫助之情者，
亦同。
幫助犯之處罰，得按正犯之刑減輕之。
中華民國刑法第346條
（單純恐嚇罪）
意圖為自己或第三人不法之所有，以恐嚇使人將本人或第三人之
物交付者，處6月以上5年以下有期徒刑，得併科1千元以下罰金
。
以前項方法得財產上不法之利益，或使第三人得之者，亦同。
前二項之未遂犯罰之。


司法院資訊處製作；財團法人民間司法改革基金會備份。
